【裁判字號】    96,重訴,1274
【裁判日期】    971218
【裁判案由】    侵權行為損害賠償
【裁判全文】
臺灣臺北地方法院民事判決            96年度重訴字第1274號
原      告  戊○○
            癸○○
            壬○○
上三人共同
訴訟代理人  李淵聯律師
被      告  新光行銷股份有限公司
法定代理人  陳建成
訴訟代理人  丙○○
            丁○○
被      告  臺灣新光商業銀行股份有限公司
法定代理人  李增昌
訴訟代理人  辛○○
上列當事人間侵權行為損害賠償事件，本院於中華民國97年12月
4日言詞辯論終結，判決如下：
    主  文
原告之訴及假執行之聲請均駁回。
訴訟費用由原告負擔。
    事實及理由
甲、程序部分：
一、按多數有共同利益之人，不合於民法第40條第3項所定者，
    得由其中選定一人或數人，為選定人及被選定人全體起訴或
    被訴。訴訟繫屬後，經選定前項之訴訟當事人者，其他當事
    人脫離訴訟。民事訴訟法第41條第1項及第2項定有明文。本
    件如附表所示之當事人（下稱系爭當事人）均認係受被告詐
    騙而購買巔峰電信股份有限公司（下稱巔峰公司）銷售之「
    巔峰電信ISR專案」產品（下稱系爭專案產品），被告應連
    帶賠償其所受之損害，堪認有共同利益，經選定原告為選定
    人及被選定人全體起訴，尚無不合。被告雖抗辯：部分選定
    人並未向被告臺灣新光商業銀行股份有限公司（下稱新光銀
    行）辦理貸款，縱有辦理貸款，亦有多位選定人已與新光銀
    行結清，或經新光銀行提起清償借款之訴訟而繫屬法院或經
    判決確定，又原告戊○○並非新光銀行之授信戶，且原告癸
    ○○與壬○○與新光銀行間清償借款之訴訟，亦經判決確定
    ，原告3人難為適格之當事人等語。惟本件原告所主張之原
    因事實既係被告施用詐術，致選定人受騙而購買巔峰公司銷
    售之系爭專案產品，而請求被告賠償其所受損害，並非依消
    費借貸之法律關係而為請求，核無違一事不再理之原則，且
    被告亦不否認原告3人確有購買系爭專案產品，渠等被選定
    為選定人及被選定人全體起訴，自無不合。被告所辯，尚非
    可採。
二、被告新光行銷股份有限公司（下稱新光行銷）及新光銀行之
    法定代理人原分別為乙○○及己○○，嗣分別變更為陳建成
    及李增昌，並均聲明承受訴訟，核無不合，應予准許。
三、按訴狀送達後，原告不得將原訴變更或追加他訴。但擴張或
    減縮應受判決事項之聲明者，不在此限。民事訴訟法第255
    條第1項第3款定有明文。次按選定當事人雖係以選定人之名
    義為形式上之當事人，實際上選定人仍為其潛在性之當事人
    ，依民事訴訟法第401條第2項之規定，其判決效力應及於選
    定人。多數選定人請求賠償損害，各有獨立之實體法上請求
    權，原係各別請求給付，起訴之聲明仍應分別記載「給付某
    甲若干元、某乙若干元、某丙若干元、某丁若干元、某戊若
    干元」，法院判決主文，亦應分別記載，俾將來確定判決之
    既判力、執行力之範圍明確（最高法院90年度第15次民事庭
    會議決議參照）。本件原告起訴時訴之聲明第1項原為：被
    告應連帶給付原告新臺幣（下同）630萬元及自起訴狀繕本
    送達翌日起至清償日止，按年息5％計算之利息。嗣於民國
    96年12月12日具狀變更為被告應連帶給付原告1,650萬元及
    自起訴狀繕本送達翌日起至清償日止，按年息5％計算之利
    息。嗣再於97年1月23日具狀變更為被告應連帶給付原告之
    選定人雷敏德（附表編號14及16）、王素珠（附表編號226
    及227）各12萬元、賴智暉18萬元（附表編號33、250及251
    ）、及其餘選定人各6萬元，及各自民事起訴更正狀送達翌
    日起至清償日止，按年息5％計算之利息。核其性質，僅係
    金額之擴張或變更，及因選定人之人數增加，而選定人仍為
    潛在性之當事人並有獨立之實體法上請求權，故為分別之記
    載，按諸上揭規定及說明，自應准許之。
四、如附表所示編號130之選定人王玟蓉於訴訟繫屬後之96年12
    月19日具狀撤回訴訟（見本院卷(一)第205頁），斯時王玟蓉
    應已脫離本件訴訟，核其真意，應係撤回其為選定之意思表
    示，是原告人主張王玟蓉為選定人而代為請求6萬元之損害
    賠償部分，即非適法，應予駁回，先予敘明。
乙、實體部分：
一、原告主張：
  (一)被告明知巔峰公司經營不善，缺乏資金從事正常營運，徵信
    不實或未徵信，亦明知93年6月間巔峰公司擬銷售系爭專案
    產品予不特定之多數人，專案內容為：每一消費者須支付巔
    峰公司4萬8,000元後，即得受領巔峰公司所提供該專案之電
    信服務。其中價款之支付方式，係由新光銀行即原誠泰商業
    銀行股份有限公司（下稱誠泰銀行）與巔峰公司合作辦理授
    信予消費者之業務後，由誠泰銀行將費用支付與新光行銷即
    原誠泰行銷股份有限公司（下稱誠泰行銷），轉撥予巔峰公
    司，授信期間之消費借貸款利息8,280元則由巔峰公司負擔
    ，分24期按月各付2,000元支付誠泰銀行。消費者得利用與
    巔峰公司往來之亞太固網寬頻股份有限公司（下稱亞太固網
    ）撥打1萬分鐘，巔峰公司須按每分鐘1.5元以上之單價支付
    通話費，另須按每分鐘2.5元以上之單價支付落話部分之通
    話費予亞太固網，合計共4萬元，加計上開8,280元之利息，
    及所附贈行動電話機具每部1,000元以上成本，每案成本已
    達4 萬9280元，超出上開4萬8,000元達1,280元，尚不含巔
    峰公司之辦公室租金、人員薪資及機房成本，是巔峰公司顯
    不能藉系爭專案而正常營運。而訴外人子○○即被告員工卻
    為巔峰公司站台宣傳，並簽訂金錢信託契約，佯稱監管卻未
    監管，致巔峰公司資產遭挪用。
  (二)被告故意將金融貸款契約、消費商品買賣契約及金錢仲介契
    約合而為一，成為歐盟、德國、奧地利及瑞士早就禁絕之關
    聯契約，共同利用巔峰公司上開不正常營運行為，使不特定
    之消費者受騙，自93年6月1日起迄94年3月31日止，已達2萬
    1,502人受騙，94年4月1日起至94年9月9日至全面斷話止，
    復有7,246人受騙。而被告使用之契約亦違反民法定型化契
    約之規定，減輕被告責任而增加消費者責任，使消費者拋棄
    收取貸款、支付貸款及申請貸款與否之權利。
  (三)被告明知上開用銀行行銷遞延性消費產品貸與款項，即使未
    參與詐欺，情理法都有瑕疵，故金融管理委員會、公平交易
    委員會、消費者保護基金會及銀行公會於96年3月6日集會協
    商，往後此類欠款均由放款銀行吸收，消費者不必再付費，
    惟被告竟為壓迫消費者返還不法消費貸款，而向財團法人金
    融聯合徵信中心（下稱聯徵中心）報送欠債未還之不實個人
    資料，以不誠信方法逼收不當之債，違反電腦處理個人資料
    保護法。
  (四)爰依侵權行為之法律關係請求被告連帶賠償及回復選定人信
    用之原狀，及依消費者保護法第51條前段規定請求3倍或1倍
    之違約金，被告並應依電腦處理個人資料保護法第27條第1
    至3項賠償每位選定人20萬元非財產損害賠償，惟每位選定
    人僅先就6萬元部分為請求。並聲明：1.被告應連帶給付原
    告之選定人雷敏德（附表編號14及16）、王素珠（附表編號
    22 6及227）各12萬元、賴智暉18萬元（附表編號33、250及
    251）、及其餘選定人各6萬元，及各自民事起訴更正狀送達
    翌日起至清償日止，按年息5％計算之利息；2.新光銀行應
    通知聯徵中心撤銷其報送原告選定人逾期欠款資料；3.願供
    擔保，請准宣告假執行。
二、被告新光銀行則以：其與巔峰公司並無任何合作關係，本件
    之選定人係透過新光行銷公司轉介向新光銀行辦理消費性貸
    款。而選定人填寫之貸款申請書約定事項第6點係約定：申
    請人及連帶保證人同意並授權誠泰行銷公司與誠泰銀行得蒐
    集、利用及電腦處理其個人資料，並向聯徵中心及票據交換
    所等機構為基本信用照會，且同意誠泰行銷公司與誠泰銀行
    得將其取得之申請人、連帶保證人之基本資料、帳務資料、
    信用資料、投資資料等個人資料相互提供揭露、提供予其所
    屬關係企業或受其委託處理事務之人，供其蒐集、利用及電
    腦處理。是新光銀行依約電腦處理個人資料，將其實際繳款
    紀錄報送聯徵中心，並未違反電腦處理個人資料保護法之規
    定。又原告所稱為巔峰公司站台宣傳之子○○並非新光銀行
    之員工，新光銀行亦未授權或委任子○○出席任何會議及公
    開場合，對於原告所稱站台、演講等事，並無所悉。另原告
    所稱金錢信託契約內容中，信託契約之受託人乃陽信商業銀
    行股份有限公司（下稱陽信銀行），並非新光銀行等語，資
    為抗辯。並聲明：(一)原告之訴駁回；(二)如受不利判決，願供
    擔保請准宣告假執行。
三、被告新光行銷公司則抗辯：
  (一)其前身誠泰行銷成立於91年8月15日，為新光銀行持股之子
    公司，92年間基於擴大業務推展之考量，與新光銀行簽訂消
    費性商品貸款服務合約書，由新光行銷協助新光銀行推廣消
    費性商品貸款，新光行銷同意因其辦理行銷業務而知悉有欲
    辦理消費性商品貸款者，均轉介至新光銀行指定之分行辦理
    ，惟新光銀行保有核貸與否之權利。另新光行銷與巔峰公司
    係於93年4月20日簽訂合作契約約定：巔峰公司同意知悉其
    客戶欲辦理貸款者，均轉介至新光行銷，由新光行銷代巔峰
    公司之客戶向誠泰銀行申請消費性商品貸款，惟新光行銷保
    有代申請與否之權利，而新光行銷除代巔峰公司申請貸款外
    ，巔峰公司及其客戶間之法律關係，仍由巔峰公司負責，概
    與新光行銷無涉。是新光行銷與巔峰公司間之合作關係僅限
    於轉介貸款客戶，至於廠商與客戶間之買賣糾紛或消費爭議
    ，仍應依原買賣關係定之，實與新光行銷無涉。
  (二)原告所稱信託基金之設立，乃當時巔峰公司為保障消費者之
    通話權益，同意自消費者辦理貸款之撥貸金額中提出1萬元
    存入信託基金，並聲明日後巔峰公司若無法支付話務費用，
    則授權受託人得依信託目的，動用信託財產支應相關話務費
    。是該信託帳戶之設立乃為保障消費者權益，而非如原告所
    稱之詐術，惟巔峰公司發生財務困難後，該信託帳戶經支付
    話務費用達4、5個月已告用磬，致發生日後之斷話及消費爭
    議等問題。
  (三)原告主張新光行銷違反電腦處理個人資料保護法部分，消費
    者如透過新光行銷向新光銀行辦理消費性貸款，必須先填寫
    貸款申請書，新光行銷依該申請書約定事項第6點約定電腦
    處理個人資料，並無不法之處。
  (四)原告所稱為巔峰公司站台之子○○，時任新光行銷之業務區
    經理，其到場致詞僅簡短陳述誠泰行銷配合期間，資金與行
    銷呈穩定成長等語，難認為施用詐術。原告並未舉證證明其
    有何遭新光行銷詐騙之事實。
  (五)系爭當事人多數係透過向新光銀行申辦貸款購買商品，以每
    一單位4萬8,000元計算，當事人事先並未支付任何款項，即
    取得價值4萬8,000元之通話服務及傳直銷經營權，日後消費
    者僅須按月分24期、每期2,000元繳納貸款，對選定人並無
    損害，原告自不得依消費者保護法像被告請求懲罰性賠償金
    。
  (六)巔峰公司係於94年9月間停話，原告之選定人如主張因侵權
    行為而受有損害，則自斯時起即得為請求，迄今始提起本件
    訴訟，已逾2年之消滅時效。
  (七)聲明：1.原告之訴駁回；2.如受不利判決，願供擔保請准宣
    告假執行。
三、兩造不爭執事項
  (一)系爭當事人前均曾向巔峰公司購買系爭專案產品，部分並委
    由誠泰行銷向誠泰銀行辦理消費性商品貸款4萬8,000元，以
    支付商品總價款。
  (二)巔峰公司於94年9月間停止營業，無法提供系爭專案產品之
    電信服務。
  (三)證人甲○○即巔峰公司之股東兼董事長、股東張書堯、楊宏
    文、財務人員莊雅惠及總經理許學堯就本件之相關行為被訴
    常業詐欺等案件，經臺灣臺中地方法院以94年度重訴字第36
    09號判決無罪。
  (四)證人庚○○即誠泰行銷副總經理及負責人林建東因本件相關
    行為被訴詐欺案件，經臺灣臺北地方法院檢察署檢察官以95
    年度偵字第17937號及第17938號及96年度偵續字第128號及
    第129號為不起訴處分。
四、得心證之理由：
    原告主張被告詐騙系爭當事人向巔峰公司購買系爭專案產品
    ，該產品嗣遭停用，系爭當事人因而受有損害，被告復為壓
    迫系爭當事人中有向被告辦理貸款者返還消費貸款，而向聯
    徵中心報送不實個人資料，被告應依侵權行為之法律關係連
    帶賠償系爭選定人所受之損害，並回復系爭選定人信用之原
    狀，且應依消費者保護法及電腦處理個人資料保護法分別給
    付違約金及賠償非財產上之損害等情，為被告所否認，並分
    別以上開情詞置辯，是本件之爭點厥為：(一)被告是否施用詐
    術致系爭當事人陷於錯誤而購買系爭專案產品？(二)原告主張
    被告違反電腦處理個人資料保護法之規定須負損害賠償責任
    ，是否可採？(三)原告依消費者保護法第51條請求被告給付懲
    罰性賠償金，是否合理有據？(四)被告新光行銷抗辯原告之損
    害賠償請求權因時效經過而消滅，是否可採？茲析述如次：
  (一)被告是否施用詐術致系爭當事人陷於錯誤而購買系爭專案產
    品？
    按因故意或過失，不法侵害他人之權利者，負損害賠償責任
    ，民法第184條第1項前段固定有明文，惟必行為人有不法之
    侵害行為始足當之。次按當事人主張有利於己之事實者，就
    其事實有舉證之責任。但法律別有規定，或依其情形顯失公
    平者，不在此限。民事訴訟法第277條定有明文。本件原告
    係認子○○為被告員工而為巔峰公司站台宣傳，並簽訂金錢
    信託契約，佯稱監管卻未監管，致巔峰公司資產遭挪用，且
    被告故意將金融貸款契約、消費商品買賣契約及金錢仲介契
    約合而為一，共同利用巔峰公司上開不正常營運行為，使不
    特定之消費者受騙等情，而主張被告施用詐術致系爭選定人
    陷於錯誤而購買系爭專案產品。經查：
  1.原告雖主張被告明知巔峰公司經營不善，缺乏資金從事正常
    營運，徵信不實或未徵信，及明知系爭專案之成本超出售價
    ，巔峰公司顯不能藉系爭專案而正常營運等情。惟證人甲○
    ○證述：（問巔峰公司的財務是否不佳？）巔峰公司是比較
    欠缺短期週轉金，但並沒有大型的財務缺口等語，是原告遽
    指巔峰公司經營不善及缺乏資金，尚嫌速斷。而就系爭專案
    產品內容以觀，消費者參加系爭專案，雖可撥打1萬分鐘之
    通話，但所有通話時數須於開通後30個月內完成，則巔峰公
    司透過商業談判，一方面降低與往來固網業者之費率，另方
    面取得前端通話之免費優惠，或結合非通訊類之重複性消費
    商品以降低成本，甚且考量廣大消費者群，未必每位消費者
    均會於期限內將通話時數撥打完畢，此亦可無形中降低成本
    。原告主張系爭專案之成本超過營收，係以全部消費者均在
    開通後30個月內將1萬分鐘之通話時數撥打完畢之假設下始
    會發生，原告遽指巔峰公司系爭專案之成本超出售價，實屬
    臆測之詞，並非有據。況原告均未舉證證明被告有何明知之
    情事，原告是項主張並不可採。
  2.甲○○復證稱：當時子○○在誠泰行銷擔任業務區經理，子
    ○○之前任職中租公司即與之認識，巔峰電信與中租公司合
    作模式與本件相同，後來子○○到誠泰行銷後，希望我們也
    跟著過去，剛開始有跟誠泰行銷簽約，但是都沒有送件，後
    來誠泰行銷有提出比較優厚的折扣，我們才開始試著送件。
    如有大型聚會，會邀請誠泰行銷相關人士與會，但他們比較
    少參加對外的商品說明活動。在臺北分公司開幕的時候，子
    ○○有在現場，當時因很多經銷商關心金錢信託帳戶相關事
    宜，因誠泰行銷是監察人，所以我有請子○○上台說明有關
    金錢信託帳戶辦理的進度，當時他上台表示誠泰行銷有跟巔
    峰公司在談辦理金錢信託事宜。原本誠泰行銷是希望信託帳
    戶設在誠泰銀行，但我覺得放款與信託均由同一銀行承作，
    並不妥適，所以我提出應該在另一銀行信託，所以後來才在
    陽信銀行辦理信託帳戶等語（見本院卷(四)第72頁至第73頁）
    。對照子○○之發言，亦僅表示誠泰銀行要求巔峰公司有關
    辦理履約款及信託業務，及與巔峰公司配合數月，巔峰公司
    就資金與行銷部分，均穩定成長，及信託部分近期應可完成
    等語（見本院卷(一)第21頁），足認誠泰行銷作為監察人，希
    望透過金錢信託帳戶以管控系爭專案之資金流向，且就受託
    銀行之選任，與巔峰公司尚有歧見，而子○○亦僅表達其與
    巔峰公司配合數月來對巔峰公司營運之觀察，並未向與會人
    士推銷系爭專案產品，亦未保證巔峰公司之永續經營。況依
    業界常情，於開幕酒會中多半會邀請商界有力人士或重要合
    作廠商到場致詞或出席。是原告尚難僅以子○○於巔峰公司
    臺北分公司開幕酒會中受邀上台說明有關金錢信託帳戶辦理
    的進度，即遽指子○○所屬公司即新光行銷甚或非所屬之公
    司即新光銀行施用詐術。
  3.至原告指摘被告並未監管，致巔峰公司資產遭挪用部分：
  (1)甲○○證稱：就資金控管部分剛開始係成立由巔峰公司及誠
    泰行銷共管帳戶，嗣再委請陽信銀行信託部成立金錢信託帳
    戶，當初約定誠泰行銷扣除手續費及擔保金後，以每筆1萬
    元存入該共管帳戶，後轉成信託帳戶，用以支付消費者使用
    電信服務應支付上游廠商之費用。在共管帳戶時，需經巔峰
    公司及誠泰行銷同意始能動用該帳戶內之款項，在信託帳戶
    時則須巔峰公司（委託人）、誠泰行銷（監察人）及陽信銀
    行（受託人）同意。後來巔峰公司發生經營權糾紛，對造股
    東向法院聲請假處分，並於94年4月21日裁定禁止原股東執
    行職務，被假處分期間之94年7月至8月間，誠泰行銷副總經
    理庚○○委由營業人員打電話表示巔峰公司必須動用該信託
    帳戶的款項支付上游廠商，如果不動用會引發社會問題，因
    不敢擔責任，所以與其餘兩位同遭停權之股東均用印，庚○
    ○亦以監察人身分用印，當時對造股東及一些經銷商亦在場
    ，對造股東亦有用印等語（見本院卷(四)第70頁反面至第71頁
    ）。證人庚○○亦證述：只要確定消費者有購買系爭專案產
    品，其信用狀況亦符合貸款的要求，即將款項撥給經銷商，
    依約再從經銷商處收取17.25％手續費，為避免麻煩，會在
    撥款前先予扣取，該程序與一般業界作法相符，且純屬銀行
    與廠商間之約定，一般消費性商品貸款或同業銀行均不會將
    該約定寫在與消費者之約定事項中。而撥款部分，貸款申請
    約定事項第3條即已約定申請人及連帶保證人同意並授權誠
    泰銀行為之。而94年4月21日以後之消費者貸款，並未將每
    筆1萬元存入信託專戶，係因巔峰公司於94年4月因股東爭奪
    經營權，接手股東柯李水蓮並未取得該帳戶的印鑑，為免存
    入的錢再遭凍結，所以另開聯名帳戶將錢存入等語（見本院
    卷(三)第483頁至第484頁）。足認誠泰行銷確實透過設立共管
    帳戶或以擔任信託帳戶監察人之方式，達到監管巔峰公司資
    金之目的，且誠泰銀行所為撥款或扣款之行為，均符合與巔
    峰公司合作契約及與消費者消費借貸契約之約定，亦符一般
    業界之作法，被告尚無原告所指佯稱監管而未監管之情事。
  (2)原告並未舉證證明巔峰公司之資產遭挪用之事實，況就聯名
    帳戶部分，誠泰行銷確實依照與巔峰公司之合作契約，將巔
    峰公司之客戶向誠泰銀行申請之貸款，扣除作業服務費後陸
    續轉匯至雙方約定之聯名帳戶，而該聯名帳戶款項也係用以
    支應巔峰公司經營之用途；及就信託帳戶部分誠泰行銷公司
    、陽信銀行信託部皆悉依信託契約委託人巔峰電信公司提出
    之指示運用書，且業經該公司之原有股東向歷城、張書堯、
    楊宏文及董事柯李水蓮等人共同之同意，始按信託本旨動支
    信託專戶之款項，並匯付於委託人指示之特定電信業者等情
    ，亦經臺灣臺北地方法院檢察署檢察官查證明確，有該署檢
    察官96年度偵續字第128號及第129號不起訴處分書在卷可憑
    （見本院卷(三)第490頁），益徵原告是項主張，委無足採。
  4.原告又執金融監督管理委員會（下稱金管會）93年10月13日
    金管三字第0933000720號及94年8月31日號金管銀（三）字
    第0948011083號函（見本院卷(一)第30頁至第33頁），而主張
    被告故意將金融貸款契約、消費商品買賣契約及金錢仲介契
    約合而為一，成為歐盟、德國、奧地利及瑞士早就禁絕之關
    聯契約，共同利用巔峰公司上開不正常營運行為，使不特定
    之消費者受騙云云。然就上開函文以觀，前者係金管會函中
    華民國銀行商業同業公會全國聯合會轉知各會員銀行，於與
    其受託行銷貸款公司合作辦理消費性貸款業務時，應將分期
    付款之貸款契約與分期付款之買賣契約分離，以免造成民眾
    誤填或遭經銷商冒名填寫，倘未為分離，則應特別注意消費
    者權益之保障，核其性質，應屬金管會所為之行政指導；後
    者則係金管會函覆行政院消費者保護委員會，建請透過立法
    方式於消費者保護法中創設債之相對性之例外，以解決分期
    付款買賣衍生之雙契約糾紛，實屬機關意見之表達。是上開
    函文均未表明將金融貸款契約及消費商品買賣契約合而為一
    ，屬不法詐騙之行為，原告尚難執上開函文，逕指被告對消
    費者施以詐騙之行為。
  5.原告另主張被告違反民法及消費者保護法有關定型化契約之
    規定云云。惟縱認原告之主張可採，亦僅屬被告與系爭當事
    人間消費借貸契約之效力問題，與被告是否為侵權行為之判
    斷無涉。
  6.另甲○○就巔峰公司無預警倒閉案件，雖由臺灣臺中地方法
    院檢察署以94年度偵字第8643號、第15063號、第17881號、
    第17924號等詐欺案件起訴於臺灣臺中地方法院，惟經法院
    審理後，已於96年5月18日判決甲○○無罪，理由無非以巔
    峰公司於經營期間，屢次與電信業者聯繫，並設法或者電信
    業者通話優惠方案，降低成本，另自93年12月間起，尚且引
    入健康產品等產品作為公司拓展銷售物品，增加財源收入之
    方式，甲○○若存心詐欺消費者與股東，無須費心開源節流
    ，故認其並無詐欺之犯行，此有臺中地院94年度重訴字第36
    09號判決附卷可參，益徵與巔峰公司合作之被告並無施用詐
    術而為詐騙系爭當事人之行為。
  7.綜上，原告之主張，俱不足採。被告並未施用詐術致系爭當
    事人陷於錯誤而購買系爭專案產品，自不構成侵權行為。
  (二)原告主張被告違反電腦處理個人資料保護法之規定須負損害
    賠償責任，是否可採？
    按非公務機關對個人資料之利用，應於蒐集之特定目的必要
    範圍內為之；非公務機關違反本法規定，致當事人權益受損
    害者，應負損害賠償責任。電腦處理個人資料保護法第23條
    前段、第28條第1項前段固分別定有明文。惟同法第23但書
    明列：為增進公共利益、為免除當事人之生命、身體、自由
    或財產上之急迫危險、為防止他人權益之重大危害而有必要
    ，或當事人書面同意者，得為特定目的外之利用。經查，本
    件選定人如透過新光行銷向新光銀行辦理消費係貸款，必須
    先填寫貸款申請書，而該申請書約定事項第6點約定：申請
    人及連帶保證人同意並授權誠泰行銷公司與誠泰銀行得蒐集
    、利用及電腦處理其個人資料，並向聯徵中心及票據交換所
    為等機構為基本信用照會，且同意誠泰行銷公司與誠泰銀行
    得將其取得之申請人、連帶保證人之基本資料、帳務資料、
    信用資料、投資資料等個人資料相互提供揭露、提供予其所
    屬關係企業或受其委託處理事務之人，供其蒐集、利用及電
    腦處理等情，有該申請書在卷可憑，應認新光銀行係經當事
    人書面同意，將其實際繳款紀錄報送聯徵中心，符合上揭法
    條但書之規定，並無違反電腦處理個人資料保護法第23條之
    規定。原告復未舉證證明被告有何違反同法其他規定之情事
    ，則原告所為被告應依該法負損害賠償責任之主張，委無足
    採。
  (三)原告依消費者保護法第51條請求被告給付懲罰性賠償金，是
    否合理有據？
    按依本法（即消費者保護法）所提之訴訟，因企業經營者之
    故意所致之損害，消費者得請求損害額3倍以下之懲罰性賠
    償金；但因過失所致之損害，得請求損害額1倍以下之懲罰
    性賠償金。消費者保護法第51條固定有明文。惟消費者保護
    法第2條第3款及第5款規定，該法所稱消費訴訟，係指因消
    費者與企業經營者間就商品或服務所發生之法律關係而向法
    院提起之訴訟。又觀諸消費者保護法第5章第2節關於消費訴
    訟之規定，上開消費訴訟應包括消費者個人所提起之消費訴
    訟，及消保官或消保團體依該法第50條及第53條規定所提起
    之消費訴訟在內。而消費者保護法第51條既明定適用於「依
    本法所提之訴訟」，而非「消費訴訟」，依其文義解釋，所
    稱「依本法所提之訴訟」應係指消保官或消保團體依該法第
    50條及第53條規定所提起之消費訴訟而言，非謂舉凡消費者
    與企業經營者間因就商品或服務發生紛爭所提起之消費訴訟
    均屬之。本件既非消保官或消保團體依該法第50條及第53
    條規定所提起之消費訴訟，則原告依請求被告給付懲罰性賠
    償金，尚非有據。
  (四)綜上，被告所為並未對原告構成侵權行為，且原告其餘請求
    均非有據，則本件另一爭點「被告新光行銷抗辯原告之損害
    賠償請求權因時效經過而消滅，是否可採？」，即無加以論
    述之必要，附此敘明。
六、綜上所述，被告並未施用詐術及對原告構成侵權行為，新光
    銀行將繳款記錄報送聯徵中心，並無違反電腦處理個人資料
    保護法之規定，原告請求被告給付懲罰性賠償金，亦非有據
    。從而，原告請求被告應連帶給付原告之選定人雷敏德（附
    表編號14及16）、王素珠（附表編號22 6及227）各12萬元
    、賴智暉18萬元（附表編號33、250及251 ）、及其餘選定
    人各6萬元，及各自民事起訴更正狀送達翌日起至清償日止
    ，按年息5％計算之利息，及新光銀行應通知聯徵中心撤銷
    其報送原告選定人逾期欠款資料，為無理由，應予駁回。原
    告之訴既經駁回，其假執行之聲請即失所附麗，亦應予以駁
    回。
七、本件事證已臻明確，兩造其餘之主張、攻擊或防禦方法及所
    提證據，經本院斟酌後，認為均不足以影響本判決之結果，
    自無逐一詳予論駁之必要，併此敘明。
八、訴訟費用負擔之依據：依民事訴訟法第78條。
中    華    民    國    97    年    12    月    18    日
                  民事第四庭  審判長法  官  周祖民
                                    法  官  匡  偉
                                    法  官  賴武志
以上正本係照原本作成
如對本判決上訴，須於判決送達後20日內向本院提出上訴狀
中    華    民    國    97    年    12    月    18    日
                                    書記官  施若娟


司法院資訊處製作；財團法人民間司法改革基金會備份。
